ACORDAO-COMPLETO-2482231

ACÓRDÃO 8782/2021 ATA 21/2021 - PRIMEIRA CÂMARA

VISTOS, relatados e discutidos estes autos que tratam de ato de concessão de aposentadoria emitido pela Universidade Federal Fluminense;
ACORDAM os Ministros do Tribunal de Contas da União, reunidos em Sessão da 1ª Câmara, com fundamento no art. 71, inciso III, da Constituição Federal, nos arts. 1º, inciso V, e 39, inciso II, da Lei 8.443/1992, no art. 260, § 1º, do RI/TCU e ante as razões expostas pelo Relator, em:
9.1. considerar legal e conceder registro ao ato de concessão de aposentadoria emitido em favor de Fernando Campos Sodré (XXX.328.347-XX) ;
9.2. encaminhar cópia desta deliberação à Universidade Federal Fluminense;
9.3. arquivar os presentes autos, nos termos do art. 169, inciso V, do RITCU.

Ato de concessão de aposentadoria emitido pela Universidade Federal Fluminense. Apreciação para fins de registro.

Primeira Câmara

Universidade Federal Fluminense.

3. Interessado: Fernando Campos Sodré (XXX.328.347-XX).

13.1. Ministros presentes: Walton Alencar Rodrigues (Presidente), Vital do Rêgo (Relator) e Jorge Oliveira.
13.2. Ministro-Substituto convocado: Augusto Sherman Cavalcanti.
13.3. Ministro-Substituto presente: Weder de Oliveira.

VITAL DO RÊGO

Adoto como relatório, com os devidos ajustes de forma, o parecer elaborado no âmbito do Ministério Público junto ao TCU, representado nos autos pela Procuradora-Geral Dra. Cristina Machado da Costa e Silva (peça 8) , a seguir transcrito:
Versam os autos sobre o ato inicial de aposentadoria de Fernando Campos Sodré no cargo de professor do magistério superior da Universidade Federal Fluminense, com fundamento no artigo 3.º da Emenda Constitucional 47/2005 e vigência a contar de 28/3/2018.
2.	O ex-servidor computou o período compreendido entre 1/2/1985 e 11/12/1990, laborado na universidade federal sob o regime celetista e em condições insalubres, com acréscimo de 40% (elementos de peça 3) .
3.	A Secretaria de Fiscalização de Pessoal - Sefip - opina pela ilegalidade e negativa de registro do ato de peça 3, por não haver laudo pericial a comprovar a insalubridade que embasou o cômputo especial do tempo de serviço do interessado (pareceres uniformes de peças 5 e 6) .
4.	Com as devidas vênias, permitimo-nos discordar do encaminhamento proposto pela unidade técnica.
5.	Às fls. 6/8 da peça 3, identificamos um documento denominado Perfil Profissiográfico Previdenciário - PPP, por intermédio do qual a UFF declara que o ex-servidor Fernando Campos Sodré exerceu atividades insalubres durante o período de 1/2/1985 e 11/12/1990 (fl. 6) :
"Atividades de professor em Depto de Patologia da Faculdade de Medicina - HUAP, ministrando aulas práticas em análises e procedimentos experimentais com material biológico passíveis de contaminação. Atividade realizada de forma rotineira durante a maior parte de sua jornada de trabalho".
6.	Em nossa avaliação, a condição de insalubridade do trabalho exercido pelo inativo na universidade federal, enquanto submetido ao regime celetista, restou devidamente comprovada. Ademais, cabe salientar que o interessado se aposentou com base na regra geral do artigo 3.º da Emenda Constitucional 47/2005, não havendo se inativado com fundamento em regras de aposentadoria especial de professor. Portanto, é regular a contagem do tempo especial em questão, razão pela qual entendemos legal o ato de peça 3.
7.	Por todo o exposto, com as vênias de estilo por discordar da proposta trazida pela Sefip às peças 5 e 6, esta representante do Ministério Público de Contas propõe ao Tribunal que considere legal e ordene o registro do ato inicial de aposentadoria de Fernando Campos Sodré (CPF n.º XXX.328.347-XX) - peça 3.
É o Relatório.

não há.

Procuradora-Geral Cristina Machado da Costa e Silva.

APOSENTADORIA. AVERBAÇÃO DE TEMPO INSALUBRE ANTERIOR À LEI 8.112/1990. PERFIL PROFISSIOGRÁFICO COMPROVANDO A ATIVIDADE INSALUBRE DESEMPENHADA. LEGALIDADE. ARQUIVAMENTO.

APOSENTADORIA (APOS)

Secretaria de Fiscalização de Integridade de Atos e Pagamentos de Pessoal e de Benefícios Sociais (Sefip).

Em análise, ato de concessão de aposentadoria emitido pela Universidade Federal Fluminense em favor do ex-servidor Fernando Campos Sodré.
A Secretaria de Fiscalização de Integridade de Atos e Pagamentos de Pessoal e de Benefícios Sociais do TCU (Sefip) , na instrução de peça 5, propõe a ilegalidade do ato por entender que a averbação de tempo insalubre constante da concessão não está amparada na jurisprudência do TCU, pois não foi deferida para 'Profissional de saúde com profissão regulamentada'. Segundo a Sefip, 
"Compulsando a documentação anexada ao ato, não se verifica a existência do laudo pericial atestando as condições insalubres. Consta Perfil Profissiográfico Previdenciário (PPP) assinado por servidor administrativo e não por profissional técnico habilitado a emitir LTCAT, qual seja: médico ou engenheiro com habilitação. Destarte, tal documentação não tem força comprobatória, ainda que relativa. Portanto, resta maculada a averbação de tempo em apreço".
No parecer de peça 8, o Ministério Público junto ao Tribunal (MPTCU) dissentiu das conclusões da Sefip. Para o MPTCU, o Perfil Profissiográfico Previdenciário - PPP, apresentado pela entidade declara que o ex-servidor Fernando Campos Sodré exerceu atividades insalubres durante o período de 1/2/1985 e 11/12/1990. O Ministério Público de Contas destaca, ainda, que o interessado se aposentou com base na regra geral do artigo 3.º da Emenda Constitucional 47/2005, não havendo se inativado com fundamento em regras de aposentadoria especial de professor. 
II
Registro minha concordância integral com a proposta formulada no âmbito do Ministério Público junto ao TCU, razão pela qual acolho o parecer de peça 8 por seus próprios fundamentos, sem prejuízo de tecer os comentários a seguir.
De início, ao contrário do que mencionou a Sefip na instrução de peça 5, destaco que o perfil profissiográfico constante do ato de peça 3 é assinado por profissional habilitado. Senão vejamos:
	(...) 
Além disso, consoante aduziu o Ministério Público de Contas, as atividades insalubres desempenhadas pelo Sr. Fernando Campos Sodré no período compreendido entre 1/2/1985 à 11/12/1990 dizem respeito a "Atividades de professor em Depto de Patologia da Faculdade de Medicina - HUAP, ministrando aulas práticas em análises e procedimentos experimentais com material biológico passíveis de contaminação. Atividade realizada de forma rotineira durante a maior parte de sua jornada de trabalho".
Por fim, vale dizer que o Sr. Fernando Campos Sodré se aposentou com fundamento no art. 3º da EC 47/2005, contando com 36 anos, 6 meses e 4 dias, incluídos aí, o tempo insalubre laborado antes da Lei 8.112/1990. Portanto, a concessão em comento está apta para receber a chancela da legalidade.
Ante o exposto, VOTO para que seja adotada a minuta de acórdão que ora trago ao exame deste Colegiado. 
TCU, Sala das Sessões Ministro Luciano Brandão Alves de Souza, em 22 de junho de 2021.
Ministro VITAL DO RÊGO 
Relator